臺灣屏東地方法院刑事判決　　　　　　　100年度訴字第125號
公　訴　人　臺灣屏東地方法院檢察署檢察官
被　　　告　周晉宏
　　　　　　張文程
　　　　　　張鈞弼
上列被告等因妨害自由等案件，經檢察官提起公訴（100 年度偵
字第1999號），嗣被告等就被訴事實為有罪之陳述，經本院告知
簡式審判程序之旨，並聽取當事人之意見後，由本院合議庭裁定
改由受命法官獨任進行簡式審判程序，判決如下：
    主  文
周晉宏、張文程、張鈞弼成年人與少年共同犯恐嚇危害安全罪，
各處有期徒刑伍月，如易科罰金，均以新臺幣壹仟元折算壹日，
扣案折疊刀壹支、武士刀貳支及打火機壹只均沒收之；周晉宏、
張文程、張鈞弼成年人與少年共同犯剝奪他人行動自由罪，各處
有期徒刑伍月，如易科罰金，均以新臺幣壹仟元折算壹日。周晉
宏、張文程、張鈞弼各應執行有期徒刑捌月，如易科罰金，均以
新臺幣壹仟元折算壹日，扣案折疊刀壹支、武士刀貳支及打火機
壹只均沒收之。
周晉宏、張文程、張鈞弼被訴傷害、無故侵入他人住宅及毀損他
人所有物部分，公訴不受理。
    事  實
一、緣郭玉中（已由本院另行審結）與張文程、周晉宏、張鈞弼
    及未滿18歲之鄭ＯＯ（82年7 月11日出生，為12歲以上未滿
    18歲之少年，另由本院少年法庭審理中）均係朋友，郭玉中
    因不滿張韋群與其女友尤鳳美交往，乃於99年1 月28日凌晨
    2 時許，開車搭載攜帶折疊刀1 支、槍砲彈藥刀械管制條例
    列管之武士刀1 支（刀刃長約73公分、刀柄長約22公分、刀
    刃開鋒）及非屬槍砲彈藥刀械管制條例列管之武士刀1 支（
    刀刃長約47公分、刀柄長約20公分、刀刃未開鋒）之成年人
    張文程、周晉宏、張鈞弼及少年之鄭ＯＯ等人一同前往張韋
    群位於屏東縣恆春鎮○○路3 巷2 號之住處欲找張韋群理論
    ，途中郭玉中告知要前去打架滋事，並囑附鄭ＯＯ、張鈞弼
    下車撿拾木棍充作武器。嗣到達後，郭玉中、張文程、周晉
    宏、張鈞弼及鄭ＯＯ見該處大門深鎖緊閉，乃高聲呼喊「張
    韋群」、「尤鳳美」名字並喝令開門，張韋群、尤鳳美在上
    址屋內得知係郭玉中帶人前來尋釁，心生畏懼，即分別跑至
    上址之2 、3 樓躲藏，張韋群之友人尤美秋躲在上址2 樓房
    間內，尤鳳美逃竄躲藏在頂樓，張韋群則躲藏在上址2 樓另
    一房間內。是郭玉中便與張文程、周晉宏、張鈞弼、鄭ＯＯ
    共同基於侵入住宅、毀損、傷害、恐嚇之犯意聯絡，由周晉
    宏動手拉開未完全關閉之左側鐵捲門，並持木棍打破通往屋
    內但已上鎖之鋁門玻璃，使郭玉中、張文程、周晉宏、張鈞
    弼及鄭ＯＯ一同侵入上址屋內，並由張文程持上開武士刀、
    張鈞弼及鄭ＯＯ各持木棍1 支、郭玉中及周晉宏徒手砸毀上
    址之1 樓大門、客廳、酒櫃、房間、浴廁之門窗玻璃及電視
    ，致令該等物品均不堪使用後，郭玉中、張文程、周晉宏、
    張鈞弼及鄭ＯＯ便在上址屋內搜尋並高喊「張韋群」名字，
    惟未獲回應，渠等乃共同基於恐嚇之犯意，以由張文程在客
    廳點燃數張衛生紙此種加害生命、身體之事恐嚇張韋群，欲
    逼張韋群現身使張韋群心生畏懼，致生危害於張韋群之安全
    ，起火後再由郭玉中及周晉宏撲滅，嗣因張韋群搬動傢俱發
    出聲響而洩漏蹤跡，渠等並共同承上開恐嚇之犯意，由張文
    程持松香水潑灑房門，並揚言恫嚇稱：「如果再不出來，就
    要點火」此種加害生命、身體之事恐嚇張韋群，使張韋群心
    生畏懼，致生危害於張韋群之安全。嗣房門被推開，張文程
    乃持上開武士刀、張鈞弼及鄭ＯＯ各持木棍1 支、郭玉中及
    周晉宏則徒手衝入房內並圍毆張韋群，張韋群受傷後衝出房
    門下樓，郭玉中、張文程、張鈞弼、周晉宏及鄭ＯＯ便自上
    址2 樓房間至樓梯轉角處，再至上址之1 樓廚房，復轉往上
    址1 樓房間一路追趕圍毆張韋群，最後張韋群不支倒臥上址
    1 樓房間內床上。之後，郭玉中、張文程、張鈞弼、周晉宏
    、鄭ＯＯ在屋頂搜尋獲尤鳳美，並將之強拉下樓，郭玉中並
    另基於妨害自由之犯意，以強帶尤鳳美開車離去之方式，剝
    奪尤鳳美之行動自由。嗣後，張文程、周晉宏、張鈞弼及鄭
    ＯＯ於郭玉中不知情之情形下亦帶張韋群離開上址。而於同
    日凌晨3 時30分許，警方據報前往屏東縣恆春鎮○○路3 巷
    口時，發現一部自小客車內有多名男子，行跡可疑，乃攔檢
    盤查，張韋群即趁機向警方求救，經警送醫救治後而受有頭
    皮約10公分×1 公分刀傷、右臀部約10公分×3 公分刀傷、
    左肘13公分切傷併肱骨、外踝突骨折、肌肉斷裂、橈骨頸骨
    折、胸部、腹部及右下肢多處切割傷等傷害，並當場扣有前
    揭供本件犯罪所用郭玉中、張文程所有之武士刀各1 支、張
    文程所有之折疊刀1 支、打火機1 只及路邊撿拾之木棍2 支
    ，而查悉上情。
二、案經張韋群訴由屏東縣政府警察局恆春分局報告臺灣屏東地
    方法院檢察署檢察官偵查起訴。
    理  由
壹、有罪部分：
一、按除被告所犯為死刑、無期徒刑、最輕本刑為3 年以上有期
    徒刑之罪或高等法院管轄第一審案件者外，於第一次審判期
    日前之準備程序進行中，被告先就被訴事實為有罪之陳述時
    ，審判長得告知被告簡式審判程序之旨，並聽取當事人、代
    理人、辯護人及輔佐人之意見後，裁定進行簡式審判程序，
    刑事訴訟法第273 條之1 第1 項定有明文。經核本件被告周
    晉宏、張文程、張鈞弼所犯係死刑、無期徒刑、最輕本刑為
    3 年以上有期徒刑以外之罪，其等於準備程序中就被訴事實
    為有罪之陳述，經告知簡式審判程序之旨，並聽取公訴人、
    被告等之意見後，本院爰依首揭規定，合議裁定由受命法官
    獨任進行簡式審判程序。是本案之證據調查，依同法第273
    條之2 規定，不受同法第159 條第1 項、第161 條之2 、第
    16 1條之3 、第16 3條之1 ，及第164 條至170 條所規定證
    據能力認定及調查方式之限制，合先敘明。
二、上揭犯罪事實業經被告周晉宏、張文程、張鈞弼均坦承不諱
    ，互核相符，且與證人即共犯郭玉中於偵查中之自白、證人
    即被害人張韋群、尤鳳美於偵查中之證述情節大致相符，並
    有屏東縣警察局恆春分局扣押筆錄、扣押物品目錄表、扣押
    物品清單（見少連偵字卷第43至47頁）、屏東縣政府警察局
    刀械鑑驗紀錄表（見少連偵字卷第147 至148 頁）、現場照
    片15張（見少連偵字卷第57至65頁）及刀械照片2 張（見少
    連偵字卷第99頁）等附卷可稽。被害人張韋群因而受有頭皮
    約10公分×1 公分刀傷、右臀部約10公分×3 公分刀傷、左
    肘13公分切傷併肱骨、外踝突骨折、肌肉斷裂、橈骨頸骨折
    、胸部、腹部及右下肢多處切割傷等傷害，亦有衛生署恆春
    旅遊醫院99年1 月28日張韋群之診斷證明書（見少連偵字卷
    第48頁）、高雄醫學大學附設中和紀念醫院99年2 月1 日張
    韋群之診斷證明書（見少連偵字卷第106 頁）、行政院衛生
    署恆春旅遊醫院99年3 月2 日恆醫護字第0990000701 號 函
    暨張韋群病歷表（見少連偵字卷第153 至161 頁）、衛生署
    恆春旅遊醫院99年2 月22日張韋群之診斷證明書（見少連偵
    字卷第16 2頁）、財團法人高雄醫學大學附設中和紀念醫院
    99年3 月17日高醫附行字第0990000989號函（見少連偵字卷
    第180 頁）等在卷可查。且扣案之武士刀2 支刀刃上所採集
    之血液經送鑑定結果確被害人張韋群所有，有法務部法醫研
    究所99年6 月2 日法醫證字第0990002384號函暨血清證物鑑
    定書（見少連偵字第206 至208 頁）在卷可憑，足認被告周
    晉宏、張文程、張鈞弼之任意性自白與事實相符，堪為論罪
    科刑之依據；本件事證明確，被告周晉宏、張文程、張鈞弼
    之犯行均堪以認定，應予依法論科。
三、核被告周晉宏、張文程、張鈞弼之所為，均係犯刑法第305
    條之恐嚇危害安全罪及同法第302 條第1 項之剝奪他人行動
    自由罪。被告等上開犯行與郭玉中、少年鄭ＯＯ間，均有犯
    意聯絡及行為分擔，均應論以共同正犯。又被告張文程、周
    晉宏、張鈞弼與同案被告郭玉中及少年鄭ＯＯ共同所犯恐嚇
    危害安全罪，與其等共同所犯剝奪他人行動自由罪間，犯意
    各別，行為互殊，均應予分論併罰。另少年鄭ＯＯ之出生年
    月日為82年7 月11日之事實，業據少年鄭ＯＯ於警詢中所自
    承（見少連偵字卷第22頁正面），於本件案發時之99年1 月
    28日係12歲以上未滿18歲之少年，被告周晉宏、張文程、張
    鈞弼與同案被告郭玉中、少年鄭ＯＯ共同犯上開之犯行，均
    應依兒童及少年福利法第70條第1 項之規定，加重其刑。爰
    審酌被告等尚值青壯，遇事不圖良善溝通，反於深夜結夥破
    壞門窗侵入住宅行兇，行兇手段亦極為兇殘，對社為治安有
    極大危害，且對被害人造成之傷勢非輕，兼衡被告等犯後均
    坦承犯行，學經歷與家庭狀況等一切情狀，分別量處如主文
    所示之刑及易科罰金之折算標準，並定其等應執行之刑及易
    科罰金之折算標準。扣案郭玉中所有供本件犯罪所用之武士
    刀1 支（刀刃長約73公分、刀柄長約22 公 分、刀刃開鋒）
    屬槍砲彈藥刀械管制條例第4 條第1 項第3 款所規定之管制
    刀械，屬違禁物，有前引之屏東縣政府警察局刀械鑑驗紀錄
    表在卷可憑，依共犯應負全部罪責之理論，於被告等共同恐
    嚇危害安全罪刑項下依刑法第38條第1 項第1 款規定宣告沒
    收之。扣案之摺疊刀1 支及非屬槍砲彈藥刀械管制條例列管
    之武士刀1 支（刀刃長約47公分、刀柄長約20公分、刀刃未
    開鋒）及打火機1 只，亦均為共犯張文程所有，且供本案犯
    罪所用之物，依共犯應負全部罪責之理論，亦均於被告等共
    同恐嚇危害安全罪刑項下依刑法第38條第1 項第2 款規定，
    予以宣告沒收。至本案中持以傷害告訴人所用之木棍2 支，
    因該木棍係共犯少年鄭ＯＯ、被告張鈞弼於路上隨意撿拾而
    非屬被告或任一共犯所有，依法無從宣告沒收，附此敘明。
貳、公訴不受理部分：
一、被告周晉宏、張文程、張鈞弼被訴傷害、無故侵入他人住宅
    及毀損他人所有物部分之公訴意旨如上事實所載。
二、按告訴乃論之罪，告訴人於第一審辯論終結前，得撤回其告
    訴；告訴乃論之罪，對於共犯之一人告訴或撤回告訴者，其
    效力及於其他共犯；又告訴乃論之罪，其告訴經撤回者，應
    諭知不受理之判決，並得不經言詞辯論為之，刑事訴訟法第
    238 條第1 項、第239 條前段及第303 條第3 款、第307 條
    定有明文。
三、本件告訴人張韋群對被告周晉宏、張文程、張鈞弼提出傷害
    、無故侵入他人住宅及毀損他人所有物告訴案件，經檢察官
    提起公訴，認被告係犯刑法第277 條第1 項之傷害罪、第30
    6 條第1 項之無故侵入他人住宅及第354 條之毀損他人所有
    物罪，依同法第287 條、第308 條第1 項、第357 條之規定
    須告訴乃論。茲據告訴人張韋群於第一審言詞辯論終結前之
    100 年8 月31日具狀對被告張鈞弼、周晉宏撤回告訴，此有
    撤回告訴狀1 紙在卷可參（見本院卷一第205 頁），揆諸前
    開說明，爰不經言詞辯論，逕為諭知不受理之判決。
據上論斷，應依刑事訴訟法第273 條之1 第1 項、第299 條第1
項前段、第303 條第3 款、第307 條，刑法第28條、第302 條第
1 項、第305 條、第41條第1 項、第8 項、第51條第5 款、第38
條第1 項第1 款、第2 款，兒童及少年福利法第70條第1 項，刑
法施行法第1 條之1 ，判決如主文。
本案經檢察官潘國威到庭執行職務。
中    華    民    國   100    年    10    月    31    日
                  刑事第一庭    法  官  陳茂亭
以上正本證明與原本無異。
如不服本判決應於收受判決後10日內向本院提出上訴書狀，並應
敘述具體理由；其未敘述上訴理由者，應於上訴期間屆滿後20日
內向本院補提理由書（均須按他造當事人之人數附繕本）「切勿
逕送上級法院」。
中    華    民    國   100    年    10    月    31    日
                                書記官  黃佳惠
附錄本件論罪科刑法條：
中華民國刑法第302條
（剝奪他人行動自由罪）
私行拘禁或以其他非法方法，剝奪人之行動自由者，處5 年以下
有期徒刑、拘役或3 百元以下罰金。
因而致人於死者，處無期徒刑或7 年以上有期徒刑，致重傷者，
處3 年以上10年以下有期徒刑。
第 1 項之未遂犯罰之。
中華民國刑法第305條
（恐嚇危害安全罪）
以加害生命、身體、自由、名譽、財產之事，恐嚇他人致生危害
於安全者，處2 年以下有期徒刑、拘役或3 百元以下罰金。